【裁判字號】    95,交抗,817
【裁判日期】    951031
【裁判案由】    違反道路交通管理處罰條例
【裁判全文】
臺灣高等法院交通事件裁定             95年度交抗字第817號
抗  告  人  甲○○
即受處分人
上列抗告人因違反道路交通管理處罰條例案件，不服臺灣士林地
方法院中華民國95年8月31日裁定（95年度交聲字第489號），提
起抗告，本院裁定如下：
    主  文
抗告駁回。
    理  由
一、按行車時汽車駕駛人及前座乘客均應繫妥安全帶，道路交通
    安全規則第89條第1 項第5 款定有明文。又汽車行駛於道路
    上，其汽車駕駛人或前座乘客未繫安全帶者，處駕駛人新臺
    幣（下同）1,500 元罰鍰，道路交通管理處罰條例第31條第
    1 項亦規定甚明。
二、本件抗告人抗告意旨略以：
(一)、警員游宗禾欲交付抗告人通知單聯，抗告人不接受此非事實
    的裁罰，警員游宗禾便以抗告人拒收字樣註記，此後即從未
    收到此通知單。抗告人更於當日95年5月4日，以陳述書向台
    北市交通事件裁決所陳述。
(二)、違規事實與舉發有誤。事實係警員游宗禾未說明任何理由即
    攔停抗告人，向抗告人要求查閱行、駕照，抗告人放開安全
    帶，拿取行、駕照，該警員卻以抗告人未繫安全帶為由處罰
    抗告人。該警員當天之勤務係交整崗，並非執行駕駛人有無
    繫安全帶及打行動電話之勤務，當法官當庭詢問員警，既是
    執行駕駛人有無繫安全帶及打行動電話的勤務，為何不做攝
    影、拍照的採證工作，警員無法回答；且該警員所稱當天抗
    告人的行駛路徑方面，也完全與事實不合，該警員之證詞並
    不可採。抗告人所配備之車種係有提醒繫扣安全帶的功能，
    抗告人不可能未繫安全帶，然法院沒有讓抗告人當庭有詰問
    相對人證詞的發言機會。
三、經查：
(一)、抗告人於95年5月4日上午7時8分許駕駛車牌號碼2899-EP號
    自用小客車由臺北市○○○路往舊宗路口方向行駛，途經臺
    北市○○○路○段與舊宗路一段路口前，因紅燈停車，經臺
    北市政府警察局內湖分局員警攔停稽查，舉發抗告人「行駛
    於道路上，汽車駕駛人未依規定方式繫安全帶」之違規，經
    執勤員警將通知單通知聯欲交付收受時，抗告人拒絕簽收，
    執勤員警乃以拒簽拒收字樣註記，並告知通知單應到案之時
    間、處所，嗣抗告人於應到案日期即95年5月19 日前於95年
    5月4日向臺北市交通事件裁決所提起申訴，經臺北市交通事
    件裁決所函請原舉發單位臺北市政府警察局內湖分局查覆調
    查結果，仍認抗告人有前開違規行為，乃依前揭道路交通管
    理處罰條例第31條第1項之規定裁處抗告人罰鍰1,500元，有
    臺北市政府警察局舉發違反道路交通管理事件通知單（原舉
    發案號：北市警交大字第AGJ300899號）、臺北市交通事件
    裁決所、95年6月21日北市裁二字第裁22-AGJ 300899號裁決
    書各1紙在卷可稽，可以認定。
(二)、查抗告人雖坦承有上揭所述事實，但始終否認有未繫安全帶
    之情形。然當日舉發警員游宗禾為執行交通勤務之警察，其
    當時亦在查看有無車輛打行動電話或是其他違規行為，是其
    當時就上述事項之觀察必較一般人更為專注，對於是否有違
    規行為，自應有相當判斷，依據游宗禾於原審法院訊問時證
    述：我當日值舊宗路及南京東路的交整崗，時間為7點到9點
    ，那時我站在該路口東北角，當南京東路東向西變紅燈的時
    候，我就查看有無車輛打行動電話或是其他違規行為，當天
    天候很好，抗告人沿南京東路東往西方向行駛於中間第2車
    道（該路段有3個車道，抗告人行駛於中間車道），我看到
    抗告人未繫安全帶，就上前告知其違規項目，並請其出示行
    車執照與駕駛執照、我當日初次看到抗告人未繫安全帶違規
    事實的地點，約在距離10公尺處，其為求慎重，又上前至抗
    告人車輛附近確認抗告人確有未繫安全帶之違規行為；於舉
    發過程中，抗告人曾辯稱其是在第一迴轉道時，因當時在停
    等紅燈，把安全帶拿掉，所以才沒有繫安全帶，所以沒有繫
    安全帶的距離是50公尺而已等語（見原審卷第28、29頁）。
    就取締之經過，證述明確，亦無違反常情之處。且抗告人當
    時係在路口停等紅燈，為停止線後之第一輛車，車內情形當
    非難見；況游宗禾除先於10公尺外即發覺抗告人違規事實外
    ，又再趨前至抗告人車輛確認違規事實，亦可排除其誤認可
    能。況游宗禾與抗告人素不相識，並無宿怨，又係依法執行
    勤務之公務員，自無設詞誣攀抗告人之必要。此外，又查無
    證據可資證明游宗禾有何捏造事實或違法取締之情事，其陳
    述應可採信。
(三)、至於本案雖無違規採證照片可以佐證，然按「道路交通管理
    之稽查、違規紀錄，由交通勤務警察，或依法令執行交通稽
    查任務人員執行之」，道路交通管理處罰條例第7條第1項定
    有明文。細繹該條文之立法意旨，當係考量違反道路交通管
    理處罰條例之違規行為往往係在瞬間發生，而為交通勤務警
    察執行勤務時恰巧目睹，事實上不便立即以攝影、錄影器材
    取證之情形所在多有，且違規事實由人之感官即可充分判定
    ，非必以科學儀器始能偵測得知，為達維護交通秩序、安全
    之行政目的，故特別立法賦予勤務警察得當機處分之權限，
    是亦不能以本件缺乏攝影、錄影器材，即逕為有利抗告人之
    認定。
(四)、抗告人雖以游宗禾於原審訊問時稱其當日勤務係「交整崗」
    ，並非執行駕駛人有無繫安全帶及打行動電話之勤務為由，
    認游宗禾所稱並非實在。然查游宗禾執行交通整理之勤務，
    主要即為交通疏導及取締違規，至於「交整崗」應係其對於
    其職務之簡稱，抗告人以此提起抗告，容有誤會。抗告人雖
    另以其車種裝備有自動提醒繫扣安全帶之裝置而稱其不可能
    未繫安全帶云云，然縱其車種確有配備此種裝置，該裝置亦
    僅係提醒功能，尚非車輛只要配備此種裝置，即可認駕駛人
    確實會將安全帶繫上，抗告人前揭抗告理由，均無理由。
四、綜上所述，本件既查無任何證據證明警員舉發有何虛偽不實
    情事，其據以舉發之事實堪信為真正，抗告人之前開違規事
    實，事證明確，原處分機關依道路交通管理處罰條例第35條
    第1項之規定，裁處抗告人罰鍰1,500元之處分，核無違誤，
    原法院駁回其異議，並無不合，抗告人再執前詞，據以抗告
    難認有理由，本件抗告應予駁回。
據上論結，應依道路交通管理處罰條例第89條，道路交通案件處
理辦法第26條，刑事訴訟法第412條，裁定如主文。
中    華    民    國    95    年    10    月    31    日
                  交通法庭審判長法  官  蘇隆惠
                                法  官  陳玉雲
                                法  官  林秀鳳
以上正本證明與原本無異。
不得再抗告。
                                書記官  耿鳳君
中    華    民    國    95    年    11    月    1     日


司法院資訊處製作；財團法人民間司法改革基金會備份。
